臺灣高等法院民事判決　　　　　　　　　93年度勞上字第51號
上　訴　人　甲○○
訴訟代理人　魏千峰律師
複　代理人　蔡慶文
訴訟代理人　陳芬芬律師
被　上訴人　中國力霸股份有限公司
法定代理人　王金世英
訴訟代理人　王炳台
　　　　　　紀鎮南律師
上列當事人間確認僱傭關係存在等事件，上訴人對於中華民國93
年7月8日台灣宜蘭地方法院第一審判決提起上訴，本院於94年11
月15日言詞辯論終結，判決如下：
    主  文
原判決關於駁回上訴人後開第二、三項之訴部分，並訴訟費用之
裁判廢棄。
確認上訴人與被上訴人間之僱傭關係存在。
被上訴人應自民國九十二年七月一日起至上訴人復職之日止，於
每月二十日及次月五日各給付上訴人新台幣貳萬壹仟肆佰壹拾伍
元，暨自應給付日之次日起至清償日止，按年息百分之五計算之
利息。
第一、二審訴訟費用由被上訴人負擔。
    事實及理由
甲、程序方面：
一、按在第二審為訴之變更或追加，非經他造同意，不得為之，
    但請求之基礎事實同一，擴張或減縮應受判決事項之聲明者
    ，不在此限，民事訴訟法第446條第1項、第255條第1項第3
    款定有明文。是以變更、追加之訴，若與原訴請求之基礎事
    實同一時，或僅為擴張或減縮應受判決事項之聲明者，並無
    須得他造之同意。又所謂請求之基礎事實同一，係指變更或
    追加之訴與原訴之原因事實，有其社會事實上之共通性及關
    聯性，而就原請求所主張之事實及證據資料，於變更或追加
    之訴得加以利用，且無害於他造當事人程序權之保障，俾符
    訴訟經濟者稱之（最高法院91年度台抗字648號判決意旨參
    照）。查本件上訴人於原審起訴時請求確認兩造僱傭關係存
    在，及自被上訴人非法解僱時起至復職日止，按月給付上訴
    人薪資新台幣（以下同）43,163元，另主張被上訴人若合法
    解僱上訴人，並為備位聲明請求被上訴人給付上訴人退休金
    、一個月預告工資及特休未休之工資（見原審92年度羅勞簡
    字5號卷〈下稱原審勞簡卷〉3頁），即於民國（下同）93年
    3月26日當庭請求給付退休金2,022,372元（見原審卷34頁）
    ，又於93年4月16日當庭請求給付1,961,526元（即加計特休
    未休工資之平均工資46,703元乘以基數41再加一個月預告工
    資，其計算式為46703x42=000 0000，見原審卷44頁反面、5
    0頁），嗣再於93年6月1日當庭請求被上訴人給付2,124,105
    元（即加計特休未休之平均工資48,830元乘以43.5個基數，
    見原審卷90頁、97頁），之後上訴人又於同年月24日當庭撤
    回備位聲明部分，並經被上訴人同意（見原審卷90頁）。嗣
    上訴人原僅就原審判決確認僱傭關係存在及按月給付薪資部
    分提起上訴（見本院卷一8頁），嗣於94年2月22日再以被上
    訴人前開終止勞動契約若屬合法，乃追加備位聲明，請求被
    上訴人給付退休金、一個月預告工資、特休假未休之工資、
    92年6月份工資、92年度年終獎金（見本院卷二30頁），嗣
    再於94年7月4日就先位聲明給付薪資部分變更為按月給付二
    次（見本院卷149頁）。其中有關先位聲明按月給付薪資變
    更部分，核屬減縮應受判決事項之聲明；另備位聲明部分，
    有關退休金、預告工資原為上訴人起訴狀所載起訴之範圍，
    嗣雖經上訴人於原審減縮、撤回，於本院再為追加，另有關
    92年6月未付工資、92年度年終獎金部分，均係基於同一僱
    傭關係所生之權利義務，而就原請求所主張之事實及證據資
    料，於此部分之追加得加以利用，揆諸前開說明，核與基於
    同一基礎事實，故上訴人於本院所為訴之變更及追加均屬合
    法，且無須得被上訴人之同意，先予敘明。
二、按當事人於第二審不得提出新攻擊或防禦方法。但如事實發
    生於第一審言詞辯論終結後者，或係對於在第一審已提出之
    攻擊或防禦方法為補充者，則不在此限，此觀民事訴訟法第
    447條第1項第2、3款規定甚明。查本件上訴人於本院始提出
    被上訴人冬山水泥廠產業工會（下稱產業工會）證明書四件
    及被上訴人冬山水泥廠90年至93年新進員工名冊一件（見本
    院卷二59-61頁、157-158、159頁）為憑，惟除由上訴人釋
    明此為原審言詞辯論終結後始取得之書證外，並係上訴人在
    原審所提攻擊、防禦方法即被上訴人並無業務減縮所為之補
    充，應認上訴人提出之上開證據方法為適法，併予敘明。
三、按確認法律關係之訴，非上訴人有即受確認判決之法律上利
    益者，不得提起之，民事訴訟法第247條第1項前段定有明文
    。又按最高法院52年台上字第1922號判例闡示：「法律關係
    之存在否不明確，致上訴人在私法上之地位有受侵害之危險
    ，而此危險得以對於被上訴人之確認判決除去之者，即得依
    民事訴訟法第二百四十七條之規定提起確認之訴」。查上訴
    人爭執兩造間之僱傭契約關係存續，為被上訴人否認，上訴
    人如不訴請確認，其基於僱傭契約所可主張之權利即無法確
    定行使之，不得謂其在私法上之地位無受侵害之危險，則上
    訴人提起本件確認之訴以排除此項危險，與上開規定並無不
    合，應准予提起。
乙、實體方面：
一、上訴人起訴主張：伊自64年7月1日起，受僱於被上訴人所屬
    之冬山水泥廠工作（以下簡稱系爭僱傭契約），詎被上訴人
    竟依勞動基準法第11條第2款業務緊縮為由，於92年7月1日
    起將伊資遣，而片面終止系爭僱傭契約，惟被上訴人所屬之
    冬山水泥廠近年來營業均有盈餘而無虧損之情形，且伊任職
    之冬山廠亦招募新進行政人員，而無業務緊縮之情事，更無
    單位裁撤之情事，是被上訴人片面終止系爭僱傭契約，應已
    違反勞動基準法之規定而不生終止契約之效力等情，爰基於
    契約關係，求為確認兩造間之系爭僱傭關係存在，及命被上
    訴人應自92年7月1日起至復職日止按月給付伊43,163元之判
    決。原審為上訴人全部敗訴之判決，上訴人聲明不服提起上
    訴，並於本院為訴之變更、追加，而為先位聲明：(一)原判決
    廢棄。(二)確認兩造間僱傭關係存在。(三)被上訴人應自92年7
    月1日起至上訴人復職日止，於每月20日給付上訴人每月1日
    至15日之薪資21,415元及次月5日給付前月16日至31日之薪
    資21,415元，且自應給付日之次日起至清償日止，按年息百
    分之五計算之利息。備位聲明：(一)被上訴人應給付上訴人11
    9, 924元，及自92年7月1日起至清償之日止，依年息百分之
    5計算之利息。(二)被上訴人應給付上訴人1,856,009元，及自
    追加備位起訴聲明狀（見本院卷二29-36頁）繕本送達之翌
    日起至清償之日止，依年息百分之5計算之利息。(三)被上訴
    人應給付上訴人42,830元，及自追加備位起訴聲明狀繕本送
    達之翌日起至清償之日止，依年息百分之5計算之利息。
    (四)願供擔保請准宣告假執行。
二、被上訴人則以：上訴人係伊之總公司派駐在外之會計人員，
    並非伊所屬冬山水泥廠之員工，自無冬山水泥廠產業工會團
    體協約之適用，又伊因電腦化減縮人力與業務，且伊公司自
    89 年起即虧損，伊係以總公司虧損及會計業務緊縮為由，
    於92 年7月1日起資遣上訴人，並依勞動基準法規定提出資
    遣費，兩造間之系爭僱傭契約應已合法消滅等語，資為抗辯
    。並於本院聲明：(一)上訴及追加預備之訴均駁回。(二)如受不
    利之判決，願供擔保請准宣告免為假執行。
三、上訴人主張：伊自64年7月1日起，受僱於被上訴人所屬之冬
    山水泥廠工作，詎被上訴人竟以公司財務會計業務電腦化完
    成，業務量縮減，人力過剩為由，依勞動基準法第11條第2
    款，於92年7月1日起將伊資遣等情，為被上訴人所不爭，並
    有被上訴人92年6月24日力會字第920624號內部簡便行文表
    一紙可憑（見原審勞簡卷7頁），自堪信為真實。
四、上訴人再主張被上訴人所為之資遣不合法，則為被上訴人所
    否認，並以前詞置辯，是本件經兩造協議爭點如下：(一)本件
    是否有團體協約之適用？(二)被上訴人92年6月24日力會字第
    920624號內部簡便行文表是否有表示終止之意思？被上訴人
    終止契約是否合法？(三)如終止不合法，應補償薪資為若干？
    (四)若資遣合法，應否給付退休金？(五)備位部分，上訴人主張
    退休並請求支付退休金有無理由？爰析述如下：
  (一)本件是否有團體協約之適用？
  １按同一區域或同一廠場，年滿二十歲之同一產業工人，或同
    區域同一職業之工人，人數在三十人以上時，應依法組織產
    業工會或職業工會。同一產業內由各部分不同職業之工人所
    組織者為產業工會。聯合同一職業工人所組織者為職業工會
    。產業工會、職業工會之種類，由中央主管機關定之。又凡
    在工會組織區域內，年滿十六歲之男女工人，均有加入其所
    從事產業或職業工會為會員之權利與義務。但已加入產業工
    會者，得不加入職業工會。工會法第6條、第12條分別定有
    明文。是在同一廠場之產業內，由各部分不同職業之工人，
    均有權利加入其所從事之產業工會為會員，僅其加入產業工
    會後不得再加入職業公會。查本件上訴人係由被上訴人派駐
    於被上訴人冬山水泥廠之成本課，其工作地點在被上訴人冬
    山水泥廠內，其工作內容為一生產成本系統作業、二原料資
    材系統作業、三宜蘭地區及其他傳票製作、四銷貨成本作業
    、五年度預算成本編制、六物料資材系統作業、七領料傳票
    製作、八進項稅額統計作業、九廠商支票發放郵寄等（見本
    院卷二159頁），為兩造所不爭，又有關上訴人所服務之成
    本課編制歸屬總公司，總公司會計處負責業務督導，行政管
    理由廠長督導，成本課同仁考勤、年終、盈餘獎金，比照駐
    在地工廠規定辦理等情，為被上訴人公司總管理室89年1月
    31日89力總字第026號公司內部簡便行文表說明一六記載明
    確，有該簡便行文表在卷可憑（見本院卷二21頁），亦即上
    訴人所負責之會計工作均與被上訴人冬山水泥廠之貨物訂購
    、銷售及計算成本盈餘有關，為水泥廠作業程序之一部分，
    且上訴人之行政管理亦由被上訴人冬山水泥廠負責，暨所領
    取獎金之多寡亦取決於該廠之盈虧，是上訴人不論是工作地
    點、工作內容、考勤及所領取之報酬，均與被上訴人冬山水
    泥廠息息相關，雖上訴人所從事者非水泥產業之工作，仍屬
    在同一產業內從事不同職業之工人，依前開工廠法第6條之
    規定，上訴人自屬被上訴人冬山水泥廠產業之工人，並得加
    入該產業所組成之產業工會。至被上訴人以上訴人屬總公司
    之編制，有關上訴人之薪資發給、調薪、升遷、調派、福利
    、業務等均由總公司會計處督導指揮辦理，且上訴人每月另
    有領取駐廠獎金2000元云云（見本院卷二175頁），並提出
    被上訴人89年1月3日有關各廠成本課調整編制歸屬與薪資案
    載有「說明：8.各廠成本課同仁編制歸屬成本課，不得加入
    專屬各廠員工之工會組織。」之內部簽呈為憑（見本院卷二
    22頁）。惟被上訴人因編制問題，固使其總公司對上訴人取
    得工作之指揮、督導、調薪等資方權利，惟該資方權利及其
    自行制作之內部簽呈，均不能剝奪上訴人因前述工廠法第12
    條規定法律所賦予勞工加入工會之權利。故被上訴人抗辯上
    訴人非被上訴人冬山水泥廠產業工會之會員，本件並無適用
    被上訴人冬山水泥廠產業工會之團體協約，自不足採。
  ２再按稱團體協約者，謂僱主或有法人資格之僱主團體，與有
    法人資格之工人團體，以規定勞動關係為目的所締結之書面
    契約，團體協約第1條定有明文。又同法第16條規定，團體
    協約所定勞動條件當然為該團體協約所屬僱主及工人間所訂
    勞動契約之內容。如勞動契約有異於該團體協約所定之勞動
    條件者，其相異之部分無效；無效之部分以團體協約之規定
    代之，但異於團體協約之約定為該團體協約所容許、或為工
    人之利益變更勞動條件而該團體協約並無明文禁止者為有效
    。此即為團體協約具有法規效力之明文，惟若團體協約之約
    定係勞動條件以外之事項，縱有違反，亦僅發生債法之效力
    或同法第19條科以行政處罰之問題，並非一有違反即屬無效
    。查本件被上訴人冬山水泥廠與其產業工會所訂立之團體協
    約第33條約定：「甲方（指被上訴人冬山水泥廠）如有勞動
    基準法第11條所列事項時，應先預告乙方（指產業工會）並
    協商之。」（見本院卷一18頁），觀其內容係資方依勞動基
    準法之法定事由行使契約終止權時，約定資方負有事先預告
    並協商之義務，惟此對勞動條件中有關契約終止事由並未另
    行約定，故該團體協約第33條，並非關於勞動條件之約定，
    縱被上訴人違反之，亦僅具有債法之效力，並非當然無效，
    此參諸勞動基準法第16條第3項規定，雇主違反預告期間終
    止勞動契約，亦僅生雇主應支付預告期間之工資，並非使雇
    主之終止不生效力，亦可明之，是上訴人以被上訴人未先行
    預告並協商違反團體協約，主張被上訴人終止系爭僱傭契約
    無效，尚不足採。
  (二)被上訴人92年6月24日力會字第920624號內部簡便行文表是
    否有表示終止勞動契約之意思？被上訴人終止契約是否合法
    ？
  １查被上訴人92年6月24日力會字第920624號內部簡便行文表
  　之主旨載明：「茲因公司財務會計業務電腦化完成，業務
    量縮減，人力過剩，經查台端（指上訴人）服務冬山廠成本
  　課已屆（誤載為「屈」）滿二十八年符合退休條件，本案經
    於九十二年六月二十三日已經主管口頭通知，希即辦理退休
    相關手續，如未辦理退休，將依資遣辦法辦理，自九十二年
    七月一日起生效為不損及台端權益，資遣費仍比照退休辦法
    計算。」等語（見原審勞簡卷7頁），觀其意旨，係上訴人
    若不自請退休，被上訴人自92年7月1日起即資遺上訴人以終
    止系爭僱傭契約，故該函文應已表明被上訴人自92年7月1日
    起即終止系爭僱傭契約甚明。
  ２按雇主有虧損或業務緊縮時，得預告勞工終止勞動契約，勞
    動基準法第十一條第二款定有明文。又所謂「業務緊縮」，
    係指雇主在相當一段期間營運不佳，生產量及銷售量均明顯
    減少，其整體業務應予縮小範圍而言。至雇主所營事業因生
    產方式之改變或營業方向調整，其局部單位工作減少，人力
    可予裁減，尚非屬「業務緊縮」之列（最高法院94年度台上
    字第1911號判決意旨參照）。
    查依前開被上訴人92年6月24日力會字第920624號內部簡
      便行文表所載，被上訴人係以「公司財務會計業務電腦化
      完成，業務量縮減，人力過剩」為由，終止兩造勞動契約
      ，再參諸被上訴人自陳被上訴人公司會計帳務處理電腦化
      後，因相關業務由人工轉為電腦，業務及人力自然減縮，
      人力當然過剩等語（見本院卷二3頁），被上訴人終止兩
      造勞動契約之事由，係以工作方式之改變，其局部單位工
      作減少，人力可予裁減，並非基於在相當一段期間營運不
      佳，生產量及銷售量均明顯減少，其整體業務應予縮小範
      圍之「業務緊縮」，核屬勞動基準法第11條第4款所規定
      之終止事由，被上訴人抗辯係以業務緊縮終止系爭僱傭契
      約，要不足採。
    按勞動基準法第11條第4款規定，業務性質變更，有減少
      勞工之必要，又無適當工作可供安置時，雇主可終止勞動
      契約。依該款規定，雇主除須業務性質變更，有減少勞工
      之必要，又無其他適當工作可供安置時，始得合法終止勞
      動契約。查，被上訴人抗辯其因完成電腦化作業，各單位
      會計人員均有減少，且有關水泥廠之會計人員，原需求人
      力4人，現為2人，其編制在86年即已決定等語（見本院卷
      二133頁），並以被上訴人會計主管於86年11月10日所提
      出之財務部會計處工作報告第四頁（即本院卷二15頁反面
      ）所載，暨人員減少統計表為憑。惟查，依被上訴人所提
      出85年10月15日被上訴人財務部會計處組織編制及工作職
      掌說明，「4.組織編制人力精簡情形：配合會計帳務電腦
      化作業之陸續開發上線，會計一般帳務處理及帳冊、報表
      編制，工廠成本計算、營業帳務處理絕大部分工作均採電
      腦連線作業，減少人力處理時間，……總計人力精簡情形
      如下：……冬山廠由原編制4人精減為3人」等情（見本院
      卷二12頁反面）；再依被上訴人86年11月10日財務部會計
      處工作報告所載，「二會計處近年來業務推展情形：……
      (二)組織調整（人力精簡）情形：配合各項會計帳務電腦系
      統之建立，……，因此電腦化後之組織型態及人員編制亦
      配合調整，說明如下：2.精簡人力編制：電腦化作業前後
      人力編制比較，……水泥成本課，編制調整前為4人、編
      制調整後為3人」等情（見本院卷二15頁反面），此為被
      上訴人公司會計業務電腦化後人力精簡之編制人數3人之
      資料，並無被上訴人所稱因電腦化於86年間即預定被上訴
      人冬山水泥廠成本課之會計人員應精簡為2人之情形。次
      查，依被上訴人86年11月10日財務部會計處工作報告「二
      會計處近年來業務推展情形：(一)開發帳務處理電腦系統情
      形：項次21，86年度開發更新全公司營業會計系統」、「
      三會計處未來（八十七年）工作計劃：(一)繼續推動電腦作
      業：1.更新營業會計作業系統，並與營業、授信、繳款作
      業連線。」等情（見本院卷二15、16頁），是被上訴人自
      86年起僅係繼續繼續推動電腦化，以便會計與其他作業連
      結，尚未見有此電腦作業之更新而使被上訴人有人力再行
      精簡之情形，至被上訴人所出具之人員減少統計表（見本
      院卷二17頁），縱然屬實，亦未能證明與被上訴人於86年
      後繼續電腦化有關。是被上訴人抗辯因電腦化而有減少冬
      山水泥廠成本課會計人力之情形，自不足採。
    再以，若依被上訴人所言其於86年間即預定精簡冬山水泥
      廠成本課人員為2人而有解雇1人之必要，惟被上訴人於92
      年6月24日預告終止勞動契約前之92年2月17日，由被上訴
      人冬山水泥廠管理組事務課招募工作內容為人事考工及事
      務性工作，並須具備熟悉電腦打字、文書操作資歷之辦事
      員一名，並進而於92年3月3日聘雇楊詠婷等情，為被上訴
      人所不爭，並有人員招募申請書可憑（見本院卷二103頁
      ），以該新進人員所須具備熟悉電腦打字、文書操作之資
      歷觀之，實難認已工作28年且熟悉電腦操作之上訴人無法
      勝任，況且成本課會計人員雖被上訴人總公司之編制，惟
      該成本課之人員亦可與屬冬山水泥廠所屬單位如包裝課、
      管理組事務課互調乙節，亦有被上訴人冬山水泥廠產業工
      會證明書可參（見本院卷二157頁） ，是上訴人並非無其
      他適當工作可供安置，被上訴人以楊詠婷所擔任之工作地
      點、工作內容與上訴人之工作截然不同，自不足採。
    綜上所述，被上訴人以「公司財務會計業務電腦化完成，
      業務量縮減，人力過剩」為由，終止系爭僱傭契約，因不
      符勞動基準法第11條第2、4款之規定，其終止不合法。
  ３被上訴人再以其係虧損為由終止系爭僱傭契約云云。惟按勞
    動基準法第11、12條分別定有雇主之法定解雇事由，為使勞
    工適當地知悉其所可能面臨之法律關係的變動，雇主基於誠
    信原則應有告知勞工其被解僱事由之義務，基於保護勞工之
    意旨，雇主不得隨意改列其解雇事由，同理雇主亦不得於原
    先列於解雇通知書上之事由，於訴訟上為變更再加以主張之
    （參照最高法院92年度台上字第1518號、94年度台上字第19
    11號判決意旨）。查被上訴人於終止系爭僱傭契約之簡便行
    文表記載，解雇事由為「公司財務會計業務電腦化完成，業
    務量縮減，人力過剩」，如前所述，並未見被上訴人以虧損
    為由解僱上訴人，至被上訴人於原審所提答辯狀記載其係因
    嚴重虧損造成業務減縮、原審兩造協議爭點之解僱事由包括
    虧損等（見原審勞簡卷72頁、原審卷110頁），均屬被上訴
    人事後訴訟中之主張，另上訴人雖分別於92年6月25日、同
    年月26日之函件中表明「近年公司面臨經濟不景氣，裁員政
    策取向一直是領導階層所宣導之政策…、驚聞工廠裁員…」
    等（見原審勞簡卷8頁），惟上訴人知悉經濟不景氣及被上
    訴人採行裁員政策，並非等同上訴人係以虧損為解僱事由，
    是被上訴人再以虧損為由終止兩造間之勞動契約，自不足採
    。
  ４又勞動基準法第11條第2款規定「虧損」可作為雇主片面終
    止契約之原因之一，係基於企業營運上之原因與勞工權益間
    所作之調和，故企業是否虧損，雇主得否以此原因片面終止
    與受僱人間之僱傭契約，當以企業整體之營運、經營能力為
    準，而不得以個別部門或是區分個別營業項目之經營狀態為
    斷。惟受僱人所服務之個別部門若有盈餘，且該受僱人並非
    該部門之多餘人力，企業全體之虧損實與該部門無涉，雇主
    自不得以企業虧損為由解僱該部門之人員，否則，實不足以
    保障服務盈餘部門勞工之權益。查上訴人所任職被上訴人所
    屬之冬山水泥廠，近二年來即91年、92年間分別有4800餘萬
    元、1億2千萬元之盈餘等情，為兩造所不爭，並有被上訴人
    提出之分析表可憑（見本院卷二18頁），又上訴人於被上訴
    人解僱前之工作內容，即前述之一生產成本系統作業、二原
    料資材系統作業、三宜蘭地區及其他傳票製作、四銷貨成本
    作業、五年度預算成本編制、六物料資材系統作業、七領料
    傳票製作、八進項稅額統計作業、九廠商支票發放郵寄等（
    見本院卷二159頁），均屬被上訴人冬山水泥廠之相關工作
    ，而有關被上訴人冬山水泥廠成本課之業務，亦未因電腦化
    而可將人力由3人再行精簡至2人之情形，已如前述，上訴人
    尚非屬被上訴人冬山水泥廠之多餘人力，再參有關上訴人薪
    資預算雖由會計處各廠成本課編列，然費用劃歸工廠以製造
    費用支應等情，亦經被上訴人公司總管理室89年1月31日89
    力總字第026號公同內部簡便行文表說明三記載明確，有該
    簡便行文表在卷可憑（見本院卷二21頁），亦即有關上訴人
    之薪資乃由冬山水泥廠以屬成本之製造費用支應，故上訴人
    所從事者均屬被上訴人冬山水泥廠之相關工作，且屬必要人
    員，並由被上訴人冬山水泥廠列成本支付上訴人之薪資後，
    被上訴人冬山水泥廠仍有盈餘，上訴人之在職實非造成被上
    訴人整體虧損之緣由，被上訴人自不得以公司總營運係虧損
    作為解僱上訴人之事由，是被上訴人縱曾以虧損為由終止系
    爭僱傭契約，亦不符勞動基準法第11條第2款「虧損」法定
    事由，自不生合法終止之效力。
  (三)綜上所述，上訴人主張兩造勞動契約未經合法終止，為可採
    ，上訴人本於勞動契約關係，先位聲明求為確認兩造僱傭關
    係存在，及命被上訴人給付至復職日止之薪資，為有理由，
    故備位聲明部分，本院即毋庸審酌。
五、末查，上訴人主張其每月薪資42,830元，被上訴人每月20日
    給付上訴人每月1日至15日之薪資21,415元及次月5日給付前
    月16日至31日之21,415元等情，為被上訴人所不爭，系爭僱
    傭既未合法終止而繼續存在，上訴人自得按原約定方式請領
    薪資，從而，上訴人本於契約關係，求為確認兩造僱傭關係
    存在，及命被上訴人應自92年7月1日起至復職日止，於每月
    20日給付上訴人當月1日至15日之薪資21,415元及次月5日給
    付前月16日至31日之薪資21,415元，暨自應給付日之次日起
    至清償日止，按年息百分之五計算之利息，為有理由，自應
    予准許。原審為上訴人敗訴之判決，尚有未洽，上訴意旨求
    予廢棄改判，為有理由，爰由本院予以廢棄改判如主文第2
    、3項所示。
六、本件事證已臻明確，兩造其他攻擊防禦方法，及提出未援用
    之證據，經斟酌後任認不影響判決基礎，無逐一論述必要，
    併此敘明。
據上論結，本件上訴為有理由，判決如主文。
中　　華　　民　　國　　94　　年　　11 　月　　29　　日
                      勞工法庭  審判長法　官  黃騰耀
　　　　　　　　　　　      　　　　　法　官  黃國永
　　　　　　　　　　　      　　　　　法　官  李媛媛
正本係照原本作成。
如不服本判決，應於收受送達後20日內向本院提出上訴書狀，其
未表明上訴理由者，應於提出上訴後20日內向本院補提理由書狀
（均須按他造當事人之人數附繕本）上訴時應提出委任律師或具
有律師資格之人之委任狀；委任有律師資格者，另應附具律師資
格證書及釋明委任人與受任人有民事訴訟法第466條之1第1 項但
書或第2項（詳附註）所定關係之釋明文書影本。
中　　華　　民　　國　　94　　年　　11　　月　　29　　日
　　　　　　　　　　　　　　　　　　　書記官  秦仲芳
附註：
民事訴訟法第466條之1（第1項、第2項）：
對於第二審判決上訴，上訴人應委任律師為訴訟代理人。但上訴
人或其他法定代理人具有律師資格者，不在此限。
上訴人之配偶、三親等內之血親、二親等內之姻親，或上訴人為
法人、中央或地方機關時，其所屬專任人員具有律師資格並經法
院認為適當者，亦得為第三審訴訟代理人。
